臺灣高等法院臺南分院刑事判決
111年度上訴字第355號
上  訴  人  
即  被  告  張威凡


選任辯護人  陳柏甫律師
上列上訴人因毒品危害防制條例案件，不服臺灣臺南地方法院11
0年度訴字第951號中華民國110年11月30日第一審判決（起訴案
號：臺灣臺南地方檢察署110年度偵字第9259號），提起上訴，
本院判決如下：
    主  文
上訴駁回。
    理  由
壹、程序事項：
一、按刑事訴訟法施行法第7條之13前段規定：中華民國110年5
    月31日修正通過之刑事訴訟法施行前，已繫屬於各級法院之
    案件，於施行後始適用修正前刑事訴訟法第348條規定。又
    新修正之刑事訴訟法第348條規定已於110年6月16日公布，
    依中央法規標準法第13條規定，自本條公布之日起算至第3
    日起即於同年6月18日即已發生效力。換言之，於110年6月1
    8日後（包括當日）繫屬於各級法院之案件，均應依修正後
    之刑事訴訟法第348條規定處理。而新修正之本條係規定：
    （第1項）上訴得對於判決之一部為之。（第2項）對於判決
    之一部上訴者，其有關係之部分，視為亦已上訴。但有關係
    之部分為無罪、免訴或不受理者，不在此限。（第3項）上
    訴得明示僅就判決之刑、沒收或保安處分一部為之。
二、查本件上訴人即被告張威凡（下稱被告）不服原判決，於11
    0年12月24日提起上訴（111年1月12日向原審法院補提刑事
    上訴理由狀），並於同年3月11日繫屬本院。依被告所提上
    開刑事上訴理由狀（見本院卷第21至26頁），表明係就原審
    量刑不服提起上訴。另於本院審判期日，被告及其辯護人亦
    均表示被告僅就量刑提起上訴，亦即對於原判決（如附件）
    犯罪事實及所引用之證據及理由、適用法條、罪名及沒收均
    無不服，並同意本案以原審認定之犯罪事實、證據理由、適
    用法條、罪名及沒收為基礎，僅就量刑部分調查證據及辯論
    （見本院卷第118至119頁）。依據前述規定，本院僅就原判
    決量刑妥適與否進行審理，至於原判決其他部分（含原判決
    認定之犯罪事實、罪名及沒收），則均非本院審理範圍，先
    予指明。
貳、上訴論斷之理由：
一、被告上訴意旨主張：
  ㈠被告積極投身公益，盼能微薄貢獻社會、彌補本件犯行對社
    會造成之危害。被告係因疫情影響生計才有將手中安非他命
    變現之唯一犯意，所為犯行雖屬不該而應懲戒，惟被告經此
    教訓，絕無再犯可能，請給予被告自新之機會。
  ㈡被告販賣之對象為實施釣魚之員警、所涉毒品數量甚微且並
    無獲利，類屬吸食者有償轉售之販賣鏈末端，其行為與危害
    性與中上盤商販毒者應予以輕重有別之評價，請審酌刑法第
    59條規定，給予被告減輕其刑之機會：
  ⒈參照最高法院95年度台上字第788號刑事判決見解，刑法第59
    條所謂之「科以最低刑度」之文義係指法條所設之法定最低
    本刑而言。而依毒品危害防制條例第4條第2項之法定刑為「
    處無期徒刑或十年以上有期徒刑；處無期徒刑者，得併科新
    台幣一千五百萬元以下罰金」，雖行為人之原因動機、犯罪
    情節與大盤毒梟、中、小盤商輕重有別，然所設之法定最低
    本刑卻同為『處無期徒刑或十年以上有期徒刑』，不可謂不重
    。縱使有其他減輕其刑之事由，例如在行為人符合未遂、偵
    審自白要件時本即均會依法減輕，但現行法條仍未就依法定
    減輕事由減輕其刑後、犯罪情節仍輕重有別之被告予以符合
    比例原則量刑評價之法律規定，實屬法律之缺漏。是如行為
    人符合犯罪情節較大毒梟或中小盤商輕微、且無反覆實施犯
    罪之情狀時，即應給予刑法59條減輕其刑之惠典。
  ⒉本案被告係因疫情影響生計，一時糊塗行差踏錯，而所面臨
    之法定刑度卻與獲利上千萬之中上游販毒集團無異，實難謂
    符合比例原則及公平性，請念及被告犯罪情節輕微、並無獲
    利、始終坦承犯行、確有悔意等與中大盤販毒者輕重有別之
    因素，依刑法第59條予以減輕其刑。
  ㈢請重新檢視刑法第57條各款有利於被告之事由，對被告從輕
    量刑，並給予被告緩刑自新之機會：
  ⒈被告犯本件販賣第二級毒品未遂罪，僅為個人因生計所為之
    一次行差踏錯行為，並無組織、暴力、或其他加重不法之手
    段。
  ⒉被告之家庭經濟狀況勉持，自高中畢業便工作貼補家計，於
    觀察勒戒前，有在夜市攤販受僱工作，另從事外送平台貼補
    收入，受疫情影響下，即便身兼兩、三份工作仍努力勉維家
    計；而被告痛定思痛改過後，開始於休假時參與志工活動，
    以棉薄之力貢獻社會。是被告已揮別過去不良習性，盼從戒
    治所結束返家後，努力充實生活、踏實工作維持家計，並從
    事公益幫助弱勢，上情亦徵被告良好之生活狀況、思過悔改
    之決心與從善品行。
  ⒊被告過去年輕智識短淺，一時之行為偏差，進而以交友軟體
    張貼兜售第二級毒品訊息而鑄下大錯，所幸經司法警察透過
    釣魚方式查獲，於被告將毒品流出、對社會造成傷害前及時
    阻卻危害；被告亦自警詢、偵查中乃至第一審時均自白坦承
    全部犯行。準此可悉，被告所犯乃實質上不會對社會造成傷
    害之被警方釣魚的未遂罪，且被告完全配合偵審程序並自白
    認罪，犯後態度良好，請重新審酌上情，給予被告從輕量刑
    及緩刑之機會等語。
二、本院之判斷：
  ㈠關於被告請求依刑法第59條規定酌減其刑部分：
　⒈按犯罪之情狀顯可憫恕，認科以最低度刑仍嫌過重者，得酌
    量減輕其刑，刑法第59條定有明文。又刑事審判旨在實現刑
    罰權之分配的正義，故法院對有罪被告之科刑，應符合罪刑
    相當之原則，使輕重得宜，罰當其罪，以契合社會之法律感
    情，此所以刑法第57條明定科刑時應審酌一切情狀，尤應注
    意該條所列10款事項以為科刑輕重之標準，並於同法第59條
    賦予法院以裁量權，如認犯罪之情狀可憫恕者，得酌量減輕
    其刑，俾使法院就個案之量刑，能斟酌至當。而刑法第59條
    規定犯罪之情狀可憫恕者，得酌量減輕其刑，其所謂「犯罪
    之情狀」，與同法第57條規定科刑時應審酌之一切情狀，並
    非有截然不同之領域，於裁判上酌減其刑時，應就犯罪一切
    情狀（包括第57條所列舉之10款事項），予以全盤考量，審
    酌其犯罪有無可憫恕之事由（即有無特殊之原因與環境，在
    客觀上足以引起一般同情，以及宣告法定低度刑，是否猶重
    等），以為判斷。刑法第59條規定之酌量減輕其刑，必須犯
    罪另有特殊之原因與環境，在客觀上足以引起一般同情，認
    為即使予以宣告法定最低度刑，猶嫌過重者，始有其適用。
    此所謂法定最低度刑，固包括法定最低本刑；惟遇有其他法
    定減輕之事由者，則應係指適用其他法定減輕事由減輕其刑
    後之最低度刑而言。倘被告別有法定減輕事由者，應先適用
    法定減輕事由減輕其刑後，猶認其犯罪之情狀顯可憫恕，即
    使科以該減輕後之最低度刑仍嫌過重者，始得適用刑法第59
    條規定酌量減輕其刑（最高法院100年度台上字第744號判決
    意旨參照）。
　⒉按甲基安非他命為政府列管之第二級毒品，其販賣或施用對
    社會秩序及國民健康危害甚鉅，被告為智識健全之成年人，
    對政府嚴格查緝販賣第二級毒品之行為，並科以重罰，並無
    不知之情，仍犯本案販賣第二級毒品未遂罪，所為不僅可能
    戕害他人身心健康，且間接危害社會治安，情節非輕，而毒
    品危害防制條例第4條第2項販賣第二級毒品之法定最輕本刑
    為10年以上有期徒刑，被告本件犯行因屬未遂，且具有毒品
    危害防制條例第17條第2項規定之減刑事由，經遞減其刑後
    ，分別依毒品危害防制條例第17條第2項規定、刑法第25條
    第2項減刑後，有期徒刑部分之法定最低刑度分別降低為2年
    6月以上，較之原定最低刑度已有明顯減輕，亦無其他事證
    可認被告上開犯罪另有特殊之原因與環境，在客觀上足以引
    起一般同情，縱使宣告上開法定最低刑度猶嫌過重之情事，
    被告所犯即難邀憫恕，自無再依刑法第59條規定酌減其刑餘
    地。準此，被告上訴意旨，就其所犯販賣第二級毒品未遂犯
    行，請求依刑法第59條規定酌減其刑，並無理由。
  ㈡關於被告關於請求依刑法第57條從輕量刑並給予緩刑部分：
　⒈按關於刑之量定，係實體法上賦予法院得為自由裁量之事項
    ，倘其未有逾越法律所規定之範圍，或濫用其權限，即不得
    任意指摘為違法。又按法官於有罪判決中，究應如何量處罪
    刑、是否宣告緩刑等，均為實體法賦予審理法官裁量之刑罰
    權事項，法官行使此項裁量權，自得依據個案情節，參諸刑
    法第57條所定各款犯罪情狀之規定，於該法定刑度範圍內，
    基於合義務性之裁量，量處被告罪刑。其次，行為人之行為
    具有矯正之必要性，而有令入監所執行刑罰之必要時，自應
    依其所宣告之刑執行其自由刑，以資儆懲。是刑事政策上對
    行為人所為之處罰並無短期自由刑缺失之情形下，自仍依法
    論處科刑。至於行為人是否得為緩刑之宣告，應形式上審究
    是否符合刑法第74條所定前提要件，並實質上判斷被告所受
    之刑，是否有以暫不執行為適當之情形等法定要件。
　⒉查原判決審酌：被告明知甲基安非他命足以戕害他人健康、
    對社會治安造成潛在危害，而被告雖無販賣前科，然其自僅
    自己施用毒品之態樣，竟變本加厲為販賣毒品予他人施用，
    所為實屬不該；復考量被告始終坦承犯罪之犯後態度，及其
    販賣對象、數量、獲利及所生危害均非甚鉅；另衡以其原審
    所陳高中畢業之智識程度、未婚、無子女、目前從事做夜市
    及FOODPANDA工作，月收入約2萬元之家庭、生活、經濟狀況
    等一切情狀，已以行為人之責任為基礎，斟酌刑法第57條規
    定，於理由內說明其審酌該條所列情狀後之量刑事由，並已
    考量被告之智識程度、家庭經濟等情狀，以本件被告犯罪情
    狀觀之，原審量刑並未逾越法定裁量範圍，亦無明顯違反罪
    刑相當原則之濫用權限情形，且僅就被告所犯販賣第二級毒
    品未遂罪，量處有期徒刑2年8月，顯已從低度刑量起，難認
    有何量刑失重之處。再查被告所犯上開之罪，既經原審判處
    有期徒刑2年8月，已逾越得宣告緩刑之期間，是揆諸前揭說
    明，自與刑法第74條緩刑之要件不符，依法自不得宣告緩刑
    ，是被告上訴意旨認原審量刑過重部分及請求本院為緩刑宣
    告云云，亦非可採。至被告上訴理由所述：其身兼兩、三份
    工作努力勉維家計；痛定思痛改過後，開始於休假時參與志
    工活動，以棉薄之力貢獻社會，已揮別過去不良習性，盼從
    戒治所結束返家後，努力充實生活、踏實工作維持家計；並
    從事公益幫助弱勢，亦徵被告良好之生活狀況、思過悔改之
    決心與從善品行等情，縱屬實情，固值肯定，然原判決審酌
    被告犯罪之一切情狀後，僅量處2年8月，難認有過重之情形
    ，被告所述前揭情節無從作為再為減刑之相當理由，併此說
    明。
  ㈢綜上，被告前揭上訴意旨，經核均無理由，應予駁回。
據上論斷，應依刑事訴訟法第368條，判決如主文。
本案經臺灣臺南地方檢察署檢察官謝旻霓提起公訴，臺灣高等檢
察署臺南檢察分署檢察官李宛凌到庭執行職務。
中　　華　　民　　國　　111 　年　　6 　　月　　1 　　日
                  刑事第四庭    審判長法  官  郭玫利
                                      法  官  陳金虎
                                      法  官  曾子珍
以上正本證明與原本無異。
如不服本判決應於收受送達後20日內向本院提出上訴書狀，其未
敘述上訴理由者，並得於提起上訴後20日內向本院補提理由書（
均須按他造當事人之人數附繕本）「切勿逕送上級法院」。
　　　　　　　　　　　　　　　　　　　書記官  李淑惠
中　　華　　民　　國　　111 　年　　6 　　月　　1 　　日
附錄本案論罪科刑法條：
毒品危害防制條例第4條
製造、運輸、販賣第一級毒品者，處死刑或無期徒刑；處無期徒
刑者，得併科新臺幣3千萬元以下罰金。
製造、運輸、販賣第二級毒品者，處無期徒刑或10年以上有期徒
刑，得併科新臺幣1千5百萬元以下罰金。
製造、運輸、販賣第三級毒品者，處7年以上有期徒刑，得併科
新臺幣1千萬元以下罰金。
製造、運輸、販賣第四級毒品者，處5年以上12年以下有期徒刑
，得併科新臺幣5百萬元以下罰金。
製造、運輸、販賣專供製造或施用毒品之器具者，處1年以上7年
以下有期徒刑，得併科新臺幣1百50萬元以下罰金。
前五項之未遂犯罰之。